---
title: "Diseño metodológico"
lang: es
---

```{r setup, include=FALSE}
knitr::opts_chunk$set(
  echo = FALSE,
  warning = FALSE,
  message = FALSE,
  fig.width = 7,
  fig.height = 5
)

.apa <- Sys.getenv("QUARTO_PROJECT_DIR", "")
if (nzchar(.apa) && file.exists(file.path(.apa, "includes", "apa_tables.R"))) {
  source(file.path(.apa, "includes", "apa_tables.R"), local = FALSE)
} else if (file.exists("includes/apa_tables.R")) {
  source("includes/apa_tables.R", local = FALSE)
} else {
  stop("Falta documents/tesis_book/includes/apa_tables.R")
}
```

## Diseño de investigación {#sec-diseno}

Toda la evidencia presentada a partir de los capítulos de exploración y resultados se apoya en un mismo cuerpo de datos digital: comentarios y publicaciones extraídos de Reddit mediante su API pública en el período electoral de la campaña presidencial de Chile en 2025, concretamente del 1 de agosto al 31 de diciembre de 2025, con cobertura de las fases de precampaña, campaña y segunda vuelta, tal como se detalla en las secciones que siguen. Este anclaje temporal y de fuente no es un detalle técnico: deja claro qué sostiene el argumento (discurso observable en plataforma, no otra medición paralela) y por qué el diseño aporta rigor: se observa el debate político mientras se desarrolla el proceso electoral, con trazabilidad desde la plataforma hasta el análisis.

En paralelo, la tesina adopta un diseño longitudinal observacional basado en *contenido generado por los usuarios*. Ese carácter longitudinal permite capturar la evolución del debate a lo largo del ciclo electoral, identificando tendencias, puntos de inflexión y dinámicas de cambio. El carácter observacional preserva las propiedades naturales de la interacción en Reddit, sin intervención experimental.

Metodológicamente, se inscribe en la ciencia social computacional [@lazer2009ComputationalSocialScience; @salganik2018BitBitSocial; @edelmann2020ComputationalSocialScience; @keuschnigg2018AnalyticalSociologyComputational]: integra técnicas de procesamiento de datos a gran escala con marcos teóricos y preguntas sustantivas de las ciencias sociales. El diseño combina componentes descriptivos (caracterizar la conversación política en Reddit en la ventana de campaña 2025) con componentes explicativos, orientados a identificar factores y mecanismos que den cuenta de los patrones observados.

## Reddit como plataforma de análisis

Reddit es una plataforma de agregación de contenido y discusión organizada en comunidades temáticas denominadas *subreddits*, cada una con sus propias normas, moderadores y cultura discursiva. A diferencia de plataformas organizadas en torno a redes de seguidores o amistades, Reddit estructura la participación en torno a intereses y temas compartidos, lo que favorece conversaciones más extensas y argumentadas que en otros entornos digitales.

Su arquitectura de comentarios anidados (*threaded discussions*) permite seguir el desarrollo de argumentos y contraargumentos en múltiples niveles, haciendo visible la estructura deliberativa del debate. Los usuarios operan bajo seudónimos no vinculados a su identidad real, lo que puede facilitar la expresión de posiciones polémicas. Las comunidades son autogobernadas: cada subreddit define sus propias reglas de participación, generando culturas discursivas distintivas que hacen de la comparación entre comunidades un ejercicio analíticamente valioso.

En el contexto chileno, dos subreddits concentran la discusión política nacional. r/chile es una comunidad generalista sobre temas chilenos, con mayor volumen de usuarios y diversidad temática, y ha tendido históricamente hacia posiciones de centro e izquierda, aunque con presencia de voces diversas. r/RepublicadeChile surgió como escisión de r/chile, con políticas de moderación más permisivas y una composición ideológica tendiente a la derecha; tolera discursos más confrontacionales y concentra a usuarios críticos de la moderación de r/chile. Esta dualidad constituye un caso comparativo de valor, pues permite examinar cómo una misma controversia política es procesada de manera diferenciada según la cultura discursiva de la comunidad.

## Recolección de datos mediante la API de Reddit

### Procedimiento técnico

Los datos fueron extraídos mediante la API pública de Reddit utilizando la librería PRAW (*Python Reddit API Wrapper*). Esta aproximación, distinta del *web scraping* no autorizado, accede de forma estructurada a contenido público respetando los límites de uso establecidos por la plataforma y garantizando la trazabilidad y reproducibilidad del proceso.

### Período de recolección y fases del ciclo electoral

La recolección abarcó cinco meses, del 1 de agosto al 31 de diciembre de
2025, cubriendo las siguientes fases del ciclo electoral:

```{r tbl-fases-ciclo-electoral}
#| tbl-cap: "Fases del ciclo electoral cubiertas en la recolección."
fases_tbl <- data.frame(
  `Período` = c(
    "Agosto-octubre 2025",
    "Noviembre-diciembre 2025"
  ),
  `Fase electoral` = c(
    "Emergencia de candidaturas, posicionamiento inicial, primeras definiciones programáticas",
    "Escalamiento de campaña, consolidación electoral, estructuración del debate público"
  ),
  check.names = FALSE
)
kable_apa(
  fases_tbl,
  caption = NULL,
  align = "ll",
  scale_down = knitr::is_latex_output()
)
```

### Estrategia de extracción incremental

El proceso fue incremental y acumulativo, ejecutado en múltiples iteraciones encadenadas. En cada ciclo se recuperaban los *posts* más recientes de cada *subreddit* (250–1.000 por ejecución), se descargaba el árbol completo de comentarios para capturar todos los niveles de anidación, se integraban los nuevos datos con extracciones previas en archivos Parquet y se eliminaban duplicados mediante el identificador único nativo de Reddit (`post_id`), que garantiza unicidad por diseño de la plataforma.

### Contenido extraído y filtrado temático

Para cada publicación dentro del rango temporal se extrajeron dos niveles de registro. A nivel de publicación se conservaron el título, el cuerpo (*selftext*), el autor, la fecha, la puntuación, el número de comentarios y el *flair* temático. A nivel de comentario se conservaron el cuerpo, el autor, la fecha, la puntuación y el identificador del comentario al que responde.

El filtrado temático se realizó mediante expresiones regulares que
detectan menciones de las cuatro candidaturas de interés, manejando
variaciones ortográficas (acentuación, nombres completos vs. apellidos,
apodos y errores tipográficos frecuentes):

```{r tbl-candidaturas}
#| tbl-cap: "Candidaturas objetivo y patrones de detección."
candidaturas_tbl <- data.frame(
  Candidatura = c(
    "Evelyn Matthei",
    "José Antonio Kast",
    "Johannes Kaiser",
    "Jeannette Jara"
  ),
  `Corriente ideológica` = c(
    "Derecha tradicional",
    "Derecha radical y conservadora",
    "Derecha libertaria",
    "Izquierda (PC)"
  ),
  `Patrones de búsqueda` = c(
    "`matthei`, `matei`, `evelyn`",
    "`kast`, `jose antonio kast`, `jak`",
    "`kaiser`, `johannes`, `jkaiser`",
    "`jara`, `jeannette`, `jeanette`"
  ),
  check.names = FALSE
)
kable_apa(
  candidaturas_tbl,
  caption = NULL,
  align = "lll",
  scale_down = knitr::is_latex_output()
)
```

Esta selección permite analizar tanto la competencia al interior de la derecha entre tres corrientes como la convergencia discursiva frente al adversario ideológico común (ver @tbl-candidaturas).

## Consideraciones éticas

La tesina se rige por principios establecidos para la tesina con datos digitales [@salganik2018BitBitSocial]. En lo sustantivo, todo el contenido proviene de espacios públicos de Reddit, sin acceso a mensajes privados ni a información restringida. El análisis respeta la privacidad en el sentido de no reportar identificadores individuales ni de buscar vincular cuentas con identidades reales, y los ejemplos citados se anonimizan cuando resulta pertinente. Se cumple un criterio de no intervención: el estudio no actúa sobre las comunidades ni expone a sus miembros a riesgos adicionales, pues el foco recae en dinámicas colectivas. Por último, la reproducibilidad se apoya en la documentación de los scripts de recolección y procesamiento, de modo que el procedimiento pueda replicarse respetando los términos de uso de la API.

## Técnicas de Análisis

El estudio combina modelos de lenguaje (GPT-4o y DeepSeek) [@ali2025SocialMediaPolarization; @arslan2025PoliticalRAGUsingGenerative] con validación humana sistemática para analizar discursos políticos en Reddit. Las clasificaciones automáticas (sentimiento, emociones, marcos y estrategias) se realizan mediante prompts estructurados y luego se validan con codificación manual usando métricas de acuerdo (kappa de Cohen, $\kappa$) [@ajala2022CombiningArtificialIntelligence] antes de escalar al corpus completo.

El análisis se organiza en torno a cuatro dimensiones principales que capturan aspectos complementarios del corpus. La primera es el sentimiento y las emociones, abordados en términos de polaridad, intensidad y emoción predominante en cada comentario. La segunda son los marcos interpretativos, clasificados en categorías que distinguen los registros económico, securitario, identitario, institucional y medioambiental. La tercera son las interacciones entre usuarios, examinadas como redes de respuesta que permiten detectar comunidades y patrones de polarización relacional. La cuarta es la evolución temporal, que rastrea cambios en tono, temas y volumen a lo largo del ciclo electoral. Esas cuatro dimensiones se traducen en variables operacionales que alimentan el modelado y la interpretación subsiguientes.

El pipeline incluye técnicas de procesamiento de texto (TF-IDF, bigramas) [@hirschbergAdvancesNaturalLanguage], codificación de variables y modelos supervisados como Regresión Logística, SVM, Random Forest y Gradient Boosting, evaluados con validación cruzada. También se aplican métodos de reducción de dimensionalidad (SVD y PCA) para visualización.

Los desacuerdos entre modelos se utilizan como señal de ambigüedad y se resuelven mediante revisión humana o criterios adicionales. El corpus final incluye publicaciones y comentarios de r/chile y r/RepublicadeChile durante todo el ciclo electoral, permitiendo análisis longitudinales, relacionales y discursivos integrados.

Como esquema general del proceso, véase la figura del anexo
(@fig-anexo-pipeline), donde se sintetiza el encadenamiento entre corpus,
procesamiento, modelamiento y hallazgos.
