---
title: "Depuración de Datos"
lang: es
format:
  html:
    toc: true
    toc-depth: 2
  pdf:
    toc: false
    fontsize: 11pt
    geometry: margin=2.5cm
---

```{r setup, include=FALSE}
knitr::opts_chunk$set(
  echo    = FALSE,
  warning = FALSE,
  message = FALSE,
  fig.width  = 7,
  fig.height = 4
)
```

```{r libraries}
pacman::p_load(
  tidyverse, stringr, lubridate, here,
  scales, knitr, kableExtra
)
```

```{r load-data}
reddit_filtrado <- read_rds(here("data/processed/reddit_filtrado.rds"))
n_bruto <- nrow(reddit_filtrado)

candidatos        <- c("kast", "kaiser", "matthei", "jara")
labels_candidatos <- c(
  kast    = "José A. Kast",
  kaiser  = "J. Kaiser",
  matthei = "E. Matthei",
  jara    = "J. Jara"
)
```

## Depuración y preprocesamiento del corpus

Una vez constituido el corpus filtrado temáticamente, se aplicó una etapa de depuración orientada a garantizar la calidad analítica de los datos. Esta etapa distingue entre dos tipos de decisiones: las que afectan a unidades de observación (publicaciones y comentarios que se excluyen del análisis) y las que afectan al contenido textual (transformaciones aplicadas al texto para mejorar su procesabilidad).

## Descripción general del corpus

El corpus previo a la depuración comprende
`r format(nrow(reddit_filtrado), big.mark = ".")` comentarios
distribuidos en
`r format(dplyr::n_distinct(reddit_filtrado$post_id), big.mark = ".")` posts únicos,
publicados entre
`r format(min(reddit_filtrado$fecha, na.rm = TRUE), "%d de %B de %Y")` y
`r format(max(reddit_filtrado$fecha, na.rm = TRUE), "%d de %B de %Y")`.
Participaron
`r format(dplyr::n_distinct(reddit_filtrado$comment_author), big.mark = ".")` autores únicos
en los comentarios y
`r format(dplyr::n_distinct(reddit_filtrado$post_author), big.mark = ".")` autores únicos
en los posts. La @tbl-general resume las estadísticas generales del corpus en esta etapa inicial.

```{r tbl-general}
#| tbl-cap: "Estadísticas generales del corpus."

tibble(
  Indicador = c(
    "Comentarios totales",
    "Posts únicos",
    "Autores de posts",
    "Autores de comentarios",
    "Posts sin cuerpo textual (solo título)"
  ),
  Valor = c(
    format(nrow(reddit_filtrado), big.mark = "."),
    format(dplyr::n_distinct(reddit_filtrado$post_id), big.mark = "."),
    format(dplyr::n_distinct(reddit_filtrado$post_author), big.mark = "."),
    format(dplyr::n_distinct(reddit_filtrado$comment_author), big.mark = "."),
    paste0(
      format(sum(is.na(reddit_filtrado$post_selftext)), big.mark = "."),
      " (",
      scales::percent(mean(is.na(reddit_filtrado$post_selftext)), accuracy = 0.1),
      ")"
    ) )
) |>
  knitr::kable(align = c("l", "r")) |>
  kableExtra::kable_styling(
    bootstrap_options = c("striped", "hover", "condensed"),
    latex_options     = c("striped"),
    full_width        = FALSE
  )
```

Destaca que una proporción elevada de posts carece de cuerpo textual (`post_selftext = NA`), lo que implica que la detección de candidaturas mediante expresiones regulares recae principalmente sobre los títulos de los posts y el cuerpo de los comentarios. Este patrón es consistente con la cultura de publicación de Reddit, donde los posts de tipo *link* o imagen no incluyen texto propio.


```{r tbl-menciones}
#| tbl-cap: "Frecuencia de menciones por candidatura."

reddit_filtrado |>
  summarise(across(all_of(candidatos), sum)) |>
  pivot_longer(everything(), names_to = "candidato", values_to = "n") |>
  mutate(
    Candidatura    = labels_candidatos[candidato],
    Menciones      = format(n, big.mark = "."),
    `% del corpus` = scales::percent(n / nrow(reddit_filtrado), accuracy = 0.1)
  ) |>
  arrange(desc(n)) |>
  select(Candidatura, Menciones, `% del corpus`) |>
  knitr::kable(align = c("l", "r", "r")) |>
  kableExtra::kable_styling(
    bootstrap_options = c("striped", "hover", "condensed"),
    latex_options     = c("striped"),
    full_width        = FALSE
  )
```


## Criterios de exclusión de unidades

Se aplicaron dos criterios de exclusión secuenciales:


Contenido automático y bots. Se identificaron y excluyeron cuentas con comportamiento consistente con automatización, operacionalizadas como usuarios que publican más de cincuenta comentarios en un mismo día de forma sostenida, o cuyos nombres de usuario coinciden con patrones conocidos de bots en subreddits chilenos (`AutoModerator`, `RemindMeBot`). La exclusión de este contenido reduce el ruido no humano en el análisis de sentimiento y en la construcción de redes de interacción.

Comentarios excesivamente cortos. Los comentarios con menos de tres tokens tras la normalización (típicamente reacciones monosilábicas, interjecciones o emojis aislados) aportan información insuficiente para la clasificación de marcos interpretativos o emociones y fueron excluidos del análisis textual.

```{r depuracion}
# ── 1. Eliminar comentarios borrados/eliminados ──────────────────────────────
reddit_dep1 <- reddit_filtrado |>
  filter(
    !comment_body %in% c("[deleted]", "[removed]"),
    !is.na(comment_body),
    nchar(trimws(comment_body)) > 0
  )
n_tras_deleted <- nrow(reddit_dep1)

# ── 2. Identificar y excluir bots ────────────────────────────────────────────
bots_conocidos <- c("AutoModerator", "RemindMeBot", "DeletedUser")
bots_probables <- reddit_dep1 |>
  count(comment_author, fecha) |>
  group_by(comment_author) |>
  summarise(max_dia = max(n), .groups = "drop") |>
  filter(max_dia > 50)
bots_excluir   <- union(bots_conocidos, bots_probables$comment_author)

reddit_dep2    <- reddit_dep1 |>
  filter(!comment_author %in% bots_excluir)
n_tras_bots    <- nrow(reddit_dep2)

# ── 3. Filtrar comentarios muy cortos (< 3 tokens) ───────────────────────────
reddit_dep3     <- reddit_dep2 |>
  mutate(n_tokens = str_count(comment_body, "\\S+")) |>
  filter(n_tokens >= 3)
n_tras_longitud <- nrow(reddit_dep3)

# ── 4. Verificar rango temporal con zona horaria correcta ────────────────────
reddit_dep4   <- reddit_dep3 |>
  mutate(
    fecha_santiago = with_tz(as_datetime(post_created), "America/Santiago"),
    fecha          = as.Date(fecha_santiago)
  ) |>
  filter(
    fecha >= as.Date("2025-08-01"),
    fecha <= as.Date("2025-12-31")
  )
n_tras_fechas <- nrow(reddit_dep4)
n_final       <- nrow(reddit_dep4)
```



## Normalización textual

El texto de posts y comentarios fue sometido a una normalización previa a cualquier clasificación automatizada. Las transformaciones se aplicaron en el siguiente orden:

Eliminación de elementos no textuales. URLs, menciones de usuario (patrones `u/nombre`), referencias a subreddits (`r/nombre`) y secuencias de formato Markdown (asteriscos, almohadillas, corchetes) fueron eliminadas mediante expresiones regulares, dado que no aportan contenido semántico al análisis discursivo.

Normalización de espacios y puntuación. Secuencias de espacios múltiples, saltos de línea redundantes y puntuación repetida fueron colapsadas a su forma canónica mediante `str_squish()`.

Conservación de tildes y caracteres del español. No se aplicó eliminación de tildes ni de la letra ñ, dado que su presencia es relevante para la correcta tokenización del español chileno.

No aplicación de *stopwords* ni lematización en esta fase. Estas transformaciones más agresivas se reservan para las técnicas que específicamente las requieren y no se aplican al texto enviado a los modelos de lenguaje para clasificación de sentimiento y marcos interpretativos, donde el contexto completo mejora el desempeño del modelo.
