---
title: "Depuración de Datos"
lang: es
format:
  html:
    toc: true
    toc-depth: 2
    self-contained: true
  pdf:
    toc: false
    fontsize: 11pt
    geometry: margin=2.5cm
---

```{r setup, include=FALSE}
knitr::opts_chunk$set(
  echo    = FALSE,
  warning = FALSE,
  message = FALSE,
  fig.width  = 7,
  fig.height = 4
)
```

```{r libraries}
pacman::p_load(
  tidyverse, stringr, lubridate, here,
  scales, knitr, kableExtra
)
```

```{r load-data}
reddit_filtrado <- read_rds(here("data/processed/reddit_filtrado.rds"))
n_bruto <- nrow(reddit_filtrado)

candidatos        <- c("kast", "kaiser", "matthei", "jara")
labels_candidatos <- c(
  kast    = "José A. Kast",
  kaiser  = "J. Kaiser",
  matthei = "E. Matthei",
  jara    = "J. Jara"
)
```

## Depuración y preprocesamiento del corpus

Una vez constituido el corpus filtrado temáticamente, se aplicó una etapa de depuración orientada a garantizar la calidad analítica de los datos. Esta etapa distingue entre dos tipos de decisiones: las que afectan a unidades de observación —posts y comentarios que son excluidos del análisis— y las que afectan al contenido textual —transformaciones aplicadas al texto para mejorar su procesabilidad—.

## Descripción general del corpus

El corpus previo a la depuración comprende
**`r format(nrow(reddit_filtrado), big.mark = ".")` comentarios**
distribuidos en
**`r format(dplyr::n_distinct(reddit_filtrado$post_id), big.mark = ".")` posts únicos**,
publicados entre
`r format(min(reddit_filtrado$fecha, na.rm = TRUE), "%d de %B de %Y")` y
`r format(max(reddit_filtrado$fecha, na.rm = TRUE), "%d de %B de %Y")`.
Participaron
**`r format(dplyr::n_distinct(reddit_filtrado$comment_author), big.mark = ".")` autores únicos**
en los comentarios y
**`r format(dplyr::n_distinct(reddit_filtrado$post_author), big.mark = ".")` autores únicos**
en los posts. La @tbl-general resume las estadísticas generales del corpus en esta etapa inicial.

```{r tbl-general}
#| tbl-cap: "Estadísticas generales del corpus antes de depuración."

tibble(
  Indicador = c(
    "Comentarios totales",
    "Posts únicos",
    "Autores de posts",
    "Autores de comentarios",
    "Posts sin cuerpo textual (solo título)"
  ),
  Valor = c(
    format(nrow(reddit_filtrado), big.mark = "."),
    format(dplyr::n_distinct(reddit_filtrado$post_id), big.mark = "."),
    format(dplyr::n_distinct(reddit_filtrado$post_author), big.mark = "."),
    format(dplyr::n_distinct(reddit_filtrado$comment_author), big.mark = "."),
    paste0(
      format(sum(is.na(reddit_filtrado$post_selftext)), big.mark = "."),
      " (",
      scales::percent(mean(is.na(reddit_filtrado$post_selftext)), accuracy = 0.1),
      ")"
    ) )
) |>
  knitr::kable(align = c("l", "r")) |>
  kableExtra::kable_styling(
    bootstrap_options = c("striped", "hover", "condensed"),
    latex_options     = c("striped", "hold_position"),
    full_width        = FALSE
  )
```

Destaca que una proporción elevada de posts carece de cuerpo textual (`post_selftext = NA`), lo que implica que la detección de candidaturas mediante expresiones regulares recae principalmente sobre los títulos de los posts y el cuerpo de los comentarios. Este patrón es consistente con la cultura de publicación de Reddit, donde los posts de tipo *link* o imagen no incluyen texto propio.


```{r tbl-menciones}
#| tbl-cap: "Frecuencia de menciones por candidatura en el corpus bruto."

reddit_filtrado |>
  summarise(across(all_of(candidatos), sum)) |>
  pivot_longer(everything(), names_to = "candidato", values_to = "n") |>
  mutate(
    Candidatura    = labels_candidatos[candidato],
    Menciones      = format(n, big.mark = "."),
    `% del corpus` = scales::percent(n / nrow(reddit_filtrado), accuracy = 0.1)
  ) |>
  arrange(desc(n)) |>
  select(Candidatura, Menciones, `% del corpus`) |>
  knitr::kable(align = c("l", "r", "r")) |>
  kableExtra::kable_styling(
    bootstrap_options = c("striped", "hover", "condensed"),
    latex_options     = c("striped", "hold_position"),
    full_width        = FALSE
  ) |>
  kableExtra::footnote(
    general       = "Un comentario puede mencionar a más de un candidato; los porcentajes no suman 100%.",
    general_title = "Nota:",
    footnote_as_chunk = TRUE
  )
```

La @fig-serie muestra la evolución semanal de las menciones por candidatura a lo largo del período de estudio. Los picos de actividad permiten identificar visualmente los momentos de mayor intensidad discursiva, que serán contrastados con el calendario de eventos electorales en el capítulo de resultados.

```{r fig-serie}
#| fig-cap: "Volumen semanal de menciones por candidatura (agosto–diciembre 2025)."

reddit_filtrado |>
  pivot_longer(cols = all_of(candidatos),
               names_to  = "candidato",
               values_to = "menciona") |>
  filter(menciona == 1) |>
  mutate(
    semana    = floor_date(fecha, "week"),
    candidato = recode(candidato, !!!labels_candidatos)
  ) |>
  count(semana, candidato) |>
  ggplot(aes(semana, n, color = candidato)) +
  geom_line(linewidth = 0.8) +
  geom_point(size = 1.5, alpha = 0.7) +
  scale_color_brewer(palette = "Set1") +
  scale_x_date(date_labels = "%b %Y", date_breaks = "1 month") +
  scale_y_continuous(labels = scales::label_comma(big.mark = ".")) +
  labs(x = NULL, y = "Comentarios por semana", color = NULL) +
  theme_minimal(base_size = 12) +
  theme(
    legend.position  = "bottom",
    panel.grid.minor = element_blank(),
    axis.text.x      = element_text(angle = 30, hjust = 1)
  )
```

## Criterios de exclusión de unidades

Se aplicaron dos criterios de exclusión secuenciales:


**Contenido automático y bots.** Se identificaron y excluyeron cuentas con comportamiento consistente con automatización, operacionalizadas como usuarios que publican más de cincuenta comentarios en un mismo día de forma sostenida, o cuyos nombres de usuario coinciden con patrones conocidos de bots en subreddits chilenos (`AutoModerator`, `RemindMeBot`). La exclusión de este contenido reduce el ruido no-humano en el análisis de sentimiento y en la construcción de redes de interacción.

**Comentarios excesivamente cortos.** Los comentarios con menos de tres tokens tras la normalización (típicamente reacciones monosilábicas, interjecciones o emojis aislados) aportan información insuficiente para la clasificación de marcos interpretativos o emociones y fueron excluidos del análisis textual.

```{r depuracion}
# ── 1. Eliminar comentarios borrados/eliminados ──────────────────────────────
reddit_dep1 <- reddit_filtrado |>
  filter(
    !comment_body %in% c("[deleted]", "[removed]"),
    !is.na(comment_body),
    nchar(trimws(comment_body)) > 0
  )
n_tras_deleted <- nrow(reddit_dep1)

# ── 2. Identificar y excluir bots ────────────────────────────────────────────
bots_conocidos <- c("AutoModerator", "RemindMeBot", "DeletedUser")
bots_probables <- reddit_dep1 |>
  count(comment_author, fecha) |>
  group_by(comment_author) |>
  summarise(max_dia = max(n), .groups = "drop") |>
  filter(max_dia > 50)
bots_excluir   <- union(bots_conocidos, bots_probables$comment_author)

reddit_dep2    <- reddit_dep1 |>
  filter(!comment_author %in% bots_excluir)
n_tras_bots    <- nrow(reddit_dep2)

# ── 3. Filtrar comentarios muy cortos (< 3 tokens) ───────────────────────────
reddit_dep3     <- reddit_dep2 |>
  mutate(n_tokens = str_count(comment_body, "\\S+")) |>
  filter(n_tokens >= 3)
n_tras_longitud <- nrow(reddit_dep3)

# ── 4. Verificar rango temporal con zona horaria correcta ────────────────────
reddit_dep4   <- reddit_dep3 |>
  mutate(
    fecha_santiago = with_tz(as_datetime(post_created), "America/Santiago"),
    fecha          = as.Date(fecha_santiago)
  ) |>
  filter(
    fecha >= as.Date("2025-08-01"),
    fecha <= as.Date("2025-12-31")
  )
n_tras_fechas <- nrow(reddit_dep4)
n_final       <- nrow(reddit_dep4)
```



## Normalización textual

El texto de posts y comentarios fue sometido a una normalización previa a cualquier clasificación automatizada. Las transformaciones se aplicaron en el siguiente orden:

**Eliminación de elementos no textuales.** URLs, menciones de usuario (patrones `u/nombre`), referencias a subreddits (`r/nombre`) y secuencias de formato Markdown (asteriscos, almohadillas, corchetes) fueron eliminadas mediante expresiones regulares, dado que no aportan contenido semántico al análisis discursivo.

**Normalización de espacios y puntuación.** Secuencias de espacios múltiples, saltos de línea redundantes y puntuación repetida fueron colapsadas a su forma canónica mediante `str_squish()`.

**Conservación de tildes y caracteres del español.** No se aplicó eliminación de tildes ni de la letra ñ, dado que su presencia es relevante para la correcta tokenización del español chileno.

**No aplicación de *stopwords* ni lematización en esta fase.** Estas transformaciones más agresivas se reservan para las técnicas que específicamente las requieren y no se aplican al texto enviado a los modelos de lenguaje para clasificación de sentimiento y marcos interpretativos, donde el contexto completo mejora el desempeño del modelo.
