---
title: "Anexo A. Tablas complementarias"
lang: es
---

```{r setup-anexo-tablas, include=FALSE}
knitr::opts_chunk$set(
  echo = FALSE,
  warning = FALSE,
  message = FALSE,
  cache = FALSE,
  fig.width = 10,
  fig.height = 6,
  fig.align = "center"
)
base_out <- "../../outputs_ml"

.apa <- Sys.getenv("QUARTO_PROJECT_DIR", "")
if (nzchar(.apa) && file.exists(file.path(.apa, "includes", "apa_tables.R"))) {
  source(file.path(.apa, "includes", "apa_tables.R"), local = FALSE)
} else if (file.exists("includes/apa_tables.R")) {
  source("includes/apa_tables.R", local = FALSE)
} else {
  stop("Falta documents/tesis_book/includes/apa_tables.R")
}
```

Este anexo reúne las tablas detalladas del modelado supervisado y de la interpretación discursiva que, por su extensión o número de columnas, se presentan aquí en **página horizontal** en el PDF para asegurar legibilidad. En el cuerpo de los capítulos 7 y 8 se conservan solo las tablas imprescindibles para la línea argumental; el resto se referencia desde allí.

# A.1 Modelado de datos (capítulo 7)

## A.1.1 Desacuerdo entre anotadores

```{r tbl-anexo-desacuerdo}
path_d <- file.path(base_out, "resultados_desacuerdo.csv")
if (file.exists(path_d)) {
  d <- round_df(read.csv(path_d, stringsAsFactors = FALSE), 3)
  kable_apa_anexo(
    d,
    caption = "Coeficientes del modelo orientado a predecir desacuerdo entre el ordenador automático (OA) y el sistema de validación (DS)."
  )
}
```

## A.1.2 Comparación de configuraciones de características (texto, LLM, combinado)

```{r tbl-anexo-config-features}
cfg <- read_or_empty(file.path(base_out, "comparacion_configuraciones_features.csv"))
if (nrow(cfg)) {
  cfg <- round_df(cfg, 4)
  cfg$delta_vs_texto <- round(cfg$R2_mean - cfg$R2_mean[cfg$config == "A_TF-IDF"][1], 4)
  kable_apa_anexo(
    cfg,
    caption = "Comparación de desempeño según fuente de información: texto puro, variables discursivas LLM y modelo combinado.",
    note = "delta_vs_texto: incremento de R² medio respecto de la configuración solo TF-IDF."
  )
}
```

## A.1.3 Calibración de probabilidades (polarización alta)

```{r tbl-anexo-calibracion}
cal <- read_or_empty(file.path(base_out, "metricas_calibracion.csv"))
if (nrow(cal)) {
  cal <- round_df(cal, 4)
  kable_apa_anexo(cal, caption = "Brier score y log-loss antes y después de calibración isotónica.")
}
```

## A.1.4 AUC para clasificación de polarización alta

```{r tbl-anexo-auc}
auc_tab <- read_or_empty(file.path(base_out, "auc_comparacion_modelos.csv"))
if (nrow(auc_tab)) {
  kable_apa_anexo(
    round_df(auc_tab, 4),
    caption = "Área bajo la curva ROC (AUC) para clasificación de polarización alta (umbral ≥ 0,60)."
  )
}
```

## A.1.5 Clasificación multiclase de estrategia discursiva

```{r tbl-anexo-estrategia-multiclase}
est <- read_or_empty(file.path(base_out, "resultados_clasificacion_estrategia.csv"))
if (nrow(est)) {
  est_main <- est[est$clase == "" | is.na(est$clase), c("modelo", "accuracy", "f1_macro")]
  est_cls <- est[!(est$clase %in% c("", "macro avg", "weighted avg") | is.na(est$clase)), c("modelo", "clase", "f1_clase")]
  kable_apa_anexo(
    round_df(est_main, 3),
    caption = "Clasificación multiclase de estrategia discursiva: exactitud y F1 macro (validación)."
  )
  kable_apa_anexo(
    round_df(est_cls, 3),
    caption = "Clasificación multiclase de estrategia discursiva: F1 por clase y modelo."
  )
}
```

## A.1.6 Clasificación de frontera política

```{r tbl-anexo-frontera-politica}
front <- read_or_empty(file.path(base_out, "resultados_clasificacion_frontera.csv"))
if (nrow(front)) {
  front_main <- front[front$clase == "" | is.na(front$clase), c("modelo", "accuracy", "f1_macro")]
  front_cls <- front[!(front$clase %in% c("", "macro avg", "weighted avg") | is.na(front$clase)), c("modelo", "clase", "f1")]
  kable_apa_anexo(
    round_df(front_main, 3),
    caption = "Clasificación de frontera política (inter-bloque, intra-bloque, ninguna): exactitud y F1 macro."
  )
  kable_apa_anexo(
    round_df(front_cls, 3),
    caption = "Clasificación de frontera política: F1 por clase y modelo."
  )
}
```

## A.1.7 Perfiles discursivos (K-means)

```{r tbl-anexo-perfiles-kmeans}
perfiles <- read_or_empty(file.path(base_out, "perfiles_discursivos_kmeans.csv"))
if (nrow(perfiles)) {
  kable_apa_anexo(
    round_df(perfiles, 3),
    caption = "Perfiles discursivos (K-means, variables solo LLM): polarización media y categorías modales por cluster."
  )
}
```

## A.1.8 Errores sistemáticos del clasificador de polarización alta

```{r tbl-anexo-errores-sistematicos}
err <- read_or_empty(file.path(base_out, "errores_sistematicos_resumen.csv"))
if (nrow(err)) {
  kable_apa_anexo(
    round_df(err, 3),
    caption = "Comparación de falsos negativos, falsos positivos y verdaderos positivos (clasificación polarización alta): medias y distribuciones."
  )
}
```

# A.2 Interpretación de resultados (capítulo 8)

## A.2.1 Asociación marco × fase por candidato

```{r tbl-anexo-marcos-fase-candidato}
mfc <- read_or_empty(file.path(base_out, "marcos_por_fase_candidato.csv"))
if (nrow(mfc)) {
  mfc <- round_df(mfc, 3)
  mfc$p <- format_p_apa(mfc$p_value)
  mfc <- mfc[, c("candidato", "chi2", "p", "cramers_v", "n_total")]
  kable_apa_anexo(
    mfc,
    col.names = c("Candidato", "Chi-cuadrado", "p", "V de Cramér", "N"),
    caption = paste(
      "Asociación entre marco discursivo y fase electoral, desagregada por candidato:",
      "estadísticos del contraste de independencia y tamaño del efecto (V de Cramér)."
    ),
    note = "p en formato APA. N = número de comentarios del candidato en el análisis."
  )
}
```
