---
title: "Anexo A. Tablas complementarias"
lang: es
---

```{r setup-anexo-tablas, include=FALSE}
knitr::opts_chunk$set(
  echo = FALSE,
  warning = FALSE,
  message = FALSE,
  cache = FALSE,
  fig.width = 10,
  fig.height = 6,
  fig.align = "center"
)
base_out <- "fig_thesis"

.apa <- Sys.getenv("QUARTO_PROJECT_DIR", "")
if (nzchar(.apa) && file.exists(file.path(.apa, "includes", "apa_tables.R"))) {
  source(file.path(.apa, "includes", "apa_tables.R"), local = FALSE)
} else if (file.exists("includes/apa_tables.R")) {
  source("includes/apa_tables.R", local = FALSE)
} else {
  stop("Falta documents/tesis_book/includes/apa_tables.R")
}
```

Este anexo reúne las tablas detalladas del modelado supervisado y de la interpretación discursiva que, por su extensión o número de columnas, no cabían en el cuerpo principal (incluidas las de cruces electorales por autor y la persistencia de tono hacia Kast del capítulo 8). En el PDF, las tablas anchas se **escalan al ancho de página** (orientación vertical en todas las páginas). En el cuerpo de los capítulos 7 y 8 se conservan solo las tablas imprescindibles para la línea argumental; el resto se referencia desde allí.

# A.1 Modelado de datos (capítulo 7)

## A.1.1 Desacuerdo entre anotadores

```{r tbl-anexo-desacuerdo}
path_d <- file.path(base_out, "resultados_desacuerdo.csv")
if (file.exists(path_d)) {
  d <- round_df(read.csv(path_d, stringsAsFactors = FALSE), 3)
  kable_apa_anexo(
    d,
    caption = "Coeficientes del modelo orientado a predecir desacuerdo entre el ordenador automático (OA) y el sistema de validación (DS)."
  )
}
```

## A.1.2 Comparación de configuraciones de características (texto, LLM, combinado)

```{r tbl-anexo-config-features}
cfg <- read_or_empty(file.path(base_out, "comparacion_configuraciones_features.csv"))
if (nrow(cfg)) {
  cfg <- round_df(cfg, 4)
  cfg$delta_vs_texto <- round(cfg$R2_mean - cfg$R2_mean[cfg$config == "A_TF-IDF"][1], 4)
  kable_apa_anexo(
    cfg,
    caption = "Comparación de desempeño según fuente de información: texto puro, variables discursivas LLM y modelo combinado.",
    note = "delta_vs_texto: incremento de R² medio respecto de la configuración solo TF-IDF."
  )
}
```

## A.1.3 Calibración de probabilidades (polarización alta)

```{r tbl-anexo-calibracion}
cal <- read_or_empty(file.path(base_out, "metricas_calibracion.csv"))
if (nrow(cal)) {
  cal <- round_df(cal, 4)
  kable_apa_anexo(cal, caption = "Brier score y log-loss antes y después de calibración isotónica.")
}
```

## A.1.4 AUC para clasificación de polarización alta

```{r tbl-anexo-auc}
auc_tab <- read_or_empty(file.path(base_out, "auc_comparacion_modelos.csv"))
if (nrow(auc_tab)) {
  kable_apa_anexo(
    round_df(auc_tab, 4),
    caption = "Área bajo la curva ROC (AUC) para clasificación de polarización alta (umbral ≥ 0,60)."
  )
}
```

## A.1.5 Clasificación multiclase de estrategia discursiva

```{r tbl-anexo-estrategia-resumen}
est <- read_or_empty(file.path(base_out, "resultados_clasificacion_estrategia.csv"))
if (nrow(est)) {
  est_main <- est[est$clase == "" | is.na(est$clase), c("modelo", "accuracy", "f1_macro")]
  kable_apa_anexo(
    round_df(est_main, 3),
    caption = "Clasificación multiclase de estrategia discursiva: exactitud y F1 macro (validación)."
  )
}
```

```{r tbl-anexo-estrategia-clases}
est <- read_or_empty(file.path(base_out, "resultados_clasificacion_estrategia.csv"))
if (nrow(est)) {
  est_cls <- est[!(est$clase %in% c("", "macro avg", "weighted avg") | is.na(est$clase)), c("modelo", "clase", "f1_clase")]
  kable_apa_anexo(
    round_df(est_cls, 3),
    caption = "Clasificación multiclase de estrategia discursiva: F1 por clase y modelo."
  )
}
```

## A.1.6 Clasificación de frontera política

```{r tbl-anexo-frontera-resumen}
front <- read_or_empty(file.path(base_out, "resultados_clasificacion_frontera.csv"))
if (nrow(front)) {
  front_main <- front[front$clase == "" | is.na(front$clase), c("modelo", "accuracy", "f1_macro")]
  kable_apa_anexo(
    round_df(front_main, 3),
    caption = "Clasificación de frontera política (inter-bloque, intra-bloque, ninguna): exactitud y F1 macro."
  )
}
```

```{r tbl-anexo-frontera-clases}
front <- read_or_empty(file.path(base_out, "resultados_clasificacion_frontera.csv"))
if (nrow(front)) {
  front_cls <- front[!(front$clase %in% c("", "macro avg", "weighted avg") | is.na(front$clase)), c("modelo", "clase", "f1")]
  kable_apa_anexo(
    round_df(front_cls, 3),
    caption = "Clasificación de frontera política: F1 por clase y modelo."
  )
}
```

## A.1.7 Perfiles discursivos (K-means)

```{r tbl-anexo-perfiles-kmeans}
perfiles <- read_or_empty(file.path(base_out, "perfiles_discursivos_kmeans.csv"))
if (nrow(perfiles)) {
  kable_apa_anexo(
    round_df(perfiles, 3),
    caption = "Perfiles discursivos (K-means, variables solo LLM): polarización media y categorías modales por cluster."
  )
}
```

## A.1.8 Errores sistemáticos del clasificador de polarización alta

```{r tbl-anexo-errores-sistematicos}
err <- read_or_empty(file.path(base_out, "errores_sistematicos_resumen.csv"))
if (nrow(err)) {
  kable_apa_anexo(
    round_df(err, 3),
    caption = "Comparación de falsos negativos, falsos positivos y verdaderos positivos (clasificación polarización alta): medias y distribuciones."
  )
}
```

# A.2 Interpretación de resultados (capítulo 8)

## A.2.1 Asociación marco × fase por candidato

```{r tbl-anexo-marcos-fase-candidato}
mfc <- read_or_empty(file.path(base_out, "marcos_por_fase_candidato.csv"))
if (nrow(mfc)) {
  mfc <- round_df(mfc, 3)
  mfc$p <- format_p_apa(mfc$p_value)
  mfc <- mfc[, c("candidato", "chi2", "p", "cramers_v", "n_total")]
  kable_apa_anexo(
    mfc,
    col.names = c("Candidato", "Chi-cuadrado", "p", "V de Cramér", "N"),
    caption = paste(
      "Asociación entre marco discursivo y fase electoral, desagregada por candidato:",
      "estadísticos del contraste de independencia y tamaño del efecto (V de Cramér)."
    ),
    note = "p en formato APA. N = número de comentarios del candidato en el análisis."
  )
}
```

## A.2.2 Cruces de tono (posicionamiento → segunda vuelta; sin neutro)

```{r tbl-anexo-cruce-sentimiento-pares-sv}
sent_path <- file.path(base_out, "cruce_segunda_vuelta_sentimiento_kast_jara_pct_sin_neutro.csv")
if (file.exists(sent_path)) {
  sent <- utils::read.csv(sent_path, stringsAsFactors = FALSE, check.names = FALSE, encoding = "UTF-8")
  sent <- sent[order(sent[["Par"]], sent[[2]], sent[[3]]), ]
  kable_apa_anexo(
    sent,
    caption = paste(
      "Cruces por par de candidatos: tono en posicionamiento hacia el candidato de origen y tono en segunda vuelta hacia Kast o Jara.",
      "Se excluye el tono neutro en origen y en destino y se renormalizan los porcentajes (`scripts/analisis/08_transiciones_sentimiento_derecha_jara.py`)."
    ),
    note = NULL,
    align = "lllr"
  )
}
```

## A.2.3 Transiciones de tono hacia Kast (autores inicialmente negativos)

```{r tbl-anexo-kast-transiciones}
rk <- read_or_empty(file.path(base_out, "resumen_cambio_kast_desde_negativos.csv"))
if (nrow(rk)) {
  n <- as.numeric(rk$autores_negativos_pre[1])
  n_pos <- as.numeric(rk$autores_negativos_a_positivos_post[1])
  n_neu <- as.numeric(rk$autores_negativos_a_neutros_post[1])
  n_neg <- as.numeric(rk$autores_negativos_a_negativos_post[1])
  pct_of <- function(num) round(100 * num / n, 1)
  tab_kast <- data.frame(
    `Destino posterior (tono hacia Kast)` = c(
      "Positivo",
      "Neutro",
      "Negativo (persistencia)"
    ),
    `Porcentaje del total` = c(
      pct_of(n_pos),
      pct_of(n_neu),
      pct_of(n_neg)
    ),
    stringsAsFactors = FALSE,
    check.names = FALSE
  )
  kable_apa_anexo(
    tab_kast,
    caption = "Distribución de transiciones de tono hacia Kast entre autores inicialmente negativos.",
    note = paste0(
      "Porcentajes calculados sobre el conjunto de autores con tono negativo hacia Kast en la fase inicial (N = ",
      format(n, big.mark = "."),
      "). La columna indica qué fracción pasó a cada destino."
    ),
    align = "lr"
  )
}
```

## A.2.4 Cruces emocionales (posicionamiento → segunda vuelta; sin «sin emoción»)

```{r tbl-anexo-cruce-emocion-sin-se-pares-sv}
emo_path <- file.path(base_out, "cruce_segunda_vuelta_emocion_grupos_kast_jara_pct_sin_sin_emocion.csv")
if (file.exists(emo_path)) {
  emo <- utils::read.csv(emo_path, stringsAsFactors = FALSE, check.names = FALSE, encoding = "UTF-8")
  emo <- emo[order(emo[["Par"]], emo[[2]], emo[[3]]), ]
  kable_apa_anexo(
    emo,
    caption = paste(
      "Cruces por par de candidatos: grupo emocional en posicionamiento hacia el origen y en segunda vuelta hacia el destino.",
      "Misma definición que en el capítulo 8: `emocion_final` agregada por moda de autor-fase;",
      "se excluye la categoría «sin emoción» en origen y destino y se renormalizan los porcentajes (script 14).",
      "Grupos: hostilidad = desprecio, ira, indignación; positivo = esperanza, alegría.",
      "Criterio de agrupación: `criterio_agrupacion_emociones_tesis.csv`."
    ),
    note = NULL,
    align = "lllr"
  )
}
```
